【裁判字號】    88,簡上,320
【裁判日期】    890810
【裁判案由】    清償債務
【裁判全文】
臺灣臺北地方法院民事判決  八十八年度簡上字第三二○號
    上  訴  人  丁○○
    被  上訴人  富邦商業銀行股份有限公司
                        設台北市○○路○段一六九號二至四樓及地下一樓
    法定代理人  甲○○  住同右.
    訴訟代理人  丙○○  住台北市○○路九號三、四樓
                己○○  住同右.
                戊○○  住同右.
                乙○○  住同右.
右當事人間請求清償債務事件，上訴人對於中華民國八十八年三月三十一日本院台北
簡易庭八十八年度北簡字第三一三四號第一審判決提起上訴，本院判決如左：
    主  文
原判決命上訴人給付部分，及該部分假執行之宣告與訴訟費用之裁判均廢棄。
右廢棄部分被上訴人在第一審之訴及假執行之聲請均駁回。
第一、二審訴訟費用由被上訴人負擔。
    事  實
甲、上訴人方面：
一、聲明：
（一）原判決廢棄。
（二）被上訴人在第一審之訴駁回。
二、陳述：上訴人從未向被上訴人申請信用卡使用，被上訴人請求上訴人給付信用卡
    之消費款、利息、違約金，即無理由。而上訴人之身分證，曾為同居之室友即訴
    外人林順興盜用，是本件信用卡並非上訴人所申請使用。
乙、被上訴人方面：
一、聲明：駁回上訴。
二、陳述：除與原審判決書所載者相同茲予引用外，補稱：上訴人可能將身分證借予
    地下錢莊，始申請本件信用卡。
三、證據：除援用原審之立證方法外，補提信用卡申請書一份、簽帳單五紙為證，並
    聲請訊問證人沈冠伶。
丙、本院依職權訊問證人饒蓁誼，並囑託台北市政府警察局調查台北市○○○路○段
    三九九號二樓之一居住情形；及向中華電信股份有限公司（下稱中華電信公司）
    調閱相關電話資料。
    理    由
一、本件被上訴人於原審起訴主張：上訴人於八十七年五月十一日，與被上訴人訂立
    信用卡使用契約，並領用信用卡，依約上訴人得於被上訴人之特約商店記帳消費
    ，但應於次月五日前清償，逾期應按年息百分之十七點五計算延滯利息，暨按上
    開利息加計百分之十計算之違約金；嗣上訴人自八十七年六月六日起至八十七年
    九月二十二日止，共消費新台幣（下同）壹拾捌萬陸仟壹佰壹拾元，爰依信用
    卡契約之約定，請求上訴人給付壹拾捌萬陸仟壹佰壹拾參元，及自八十七年十一
    月六日起至清償日止，按年息百分之十七點五計算延滯利息，暨按上開利息加計
    百分之十計算之違約金。上訴人則以：上訴人從未向被上訴人申請信用卡使用，
    被上訴人請求上訴人給付信用卡之消費款、利息、違約金，即無理由；而上訴人
    之身分證，曾為同居之室友即訴外人林順興盜用，是本件信用卡並非上訴人所申
    請使用等語，資為抗辯。
二、本件被上訴人主張上訴人於八十七年五月十一日，與其簽訂信用卡使用契約，並
    領用信用卡，依約上訴人得於被上訴人之特約商店記帳消費；嗣上訴人自八十七
    年六月六日起至八十七年九月二十二日止，共消費壹拾捌萬陸仟壹佰壹拾元之
    事實，業據其提出信用卡申請書、消費明細各一份、簽帳單五紙為證，惟上訴人
    則否認之，並以前揭情詞抗辯之。經查：
（一）本件被上訴人主張上訴人申請本件信用卡使用，並消費壹拾捌萬陸仟壹佰壹拾
      元，則依民事訴訟法第二百七十七條規定：「當事人主張有利於己之事實者
      ，就其事實有舉證之責任。」被上訴人自應就上訴人有申請本件信用卡使用，
      此一有利於己之事實，負舉證之責任。就此部分，雖被上訴人提出本件之信用
      卡申請書，並聲請訊問被上訴人公司負責本件信用卡審核之職員即證人沈冠伶
      。惟依證人沈冠伶證稱，其於本件信用卡申請時，並未見過上訴人本人，僅以
      打電話之方式，確認申請人之真實身分。但依證人沈冠伶所述，其撥打用以確
      認申請者身分，而由自稱「丁○○」接聽之「00000000」、「000
      00000」、「00000000」電話號碼，經本院向中華電信公司查詢
      該電話號碼，該號碼之申請裝機者及地址，分別為「00000000」號碼
      之裝機者為謝進旺，地址為台北市○○○路○段三九九號二樓之一；「000
      00000」號碼之裝機者為證人饒蓁誼，地址為台北市○○街五十號五樓之
      十六；「00000000」號碼之裝機者為林順益，地址亦為台北市○○街
      五十號五樓之十六；此分別有中華電信公司八十八年九月十六日東服營八八字
      第三九九號函、八十八年九月二十日北北服字第八八Ｃ○六○○九五九號函、
      八十九年一月六日北北服字第八九Ｃ○六○○○二四號函在卷足憑，可知被上
      訴人於本件申請信用卡時，用以確認申請者身分，所撥打之電話號碼，均與上
      訴人無涉。
（二）另依證人饒蓁誼證稱，台北市○○街五十號五樓之十六之房屋，於自八十六年
      十一月一日起至八十七年十月三十日止，曾出租予訴外人林順興，並提出房屋
      租賃契約書一份，核與上訴人所述，身分證曾遭訴外人林順興盜用之抗辯相符
      。另依本院囑託台北市政府警察局，調查前述「00000000」電話號碼
      之裝機地址即台北市○○○路○段三九九號二樓之一居住情形，查明該地址係
      開設強迅企業社，而經營電話秘書業務，此亦有台北市政府警察局八十九年五
      月二十五日北市警刑偵字第八九二四九○二六○○號函在卷可證。是綜合前述
      判斷，依被上訴人提出之證據，均難認為本件信用卡之申請者，以及使用信用
      卡消費者，即為上訴人本人。參以，被上訴人亦自承本件信用卡之申請，可能
      係地下錢莊利用人頭所申請，則被上訴人自應就此徵信不足，草率核發信用卡
      所產生之爭執，自負責任。
三、綜上所述，被上訴人並無法證明本件信用卡之申請者和使用者，即為上訴人本人
    ，上訴人抗辯稱非本件信用卡之使用者，即堪採信。故被上訴人依信用卡契約之
    約定，請求上訴人給付該消費款及其遲延利息、違約金，為無理由，應予駁回。
    從而，原審為命上訴人應給付給付被上訴人壹拾捌萬陸仟壹佰壹拾元，及自八
    十七年十一月六日起至清償日止，按年息百分之五計算之遲延利息，暨按上開利
    息加計百分之十之違約金，並依被上訴人之聲請，准供擔保後宣告假執行，自有
    違誤，應予廢棄。上訴意旨指摘原判決不當，求予廢棄改判，為有理由，其上訴
    應予准許。
四、據上論結，本件上訴為有理由，依民事訴訟法第四百三十六條之一第三項、第四
    百五十條、第四百六十三條、第七十八條，判決如主文。
中      華      民      國    八十九    年      八      月      十      日
                                 民事第六庭審判長法官  鄭純惠
                                                 法官  林鴻達
                                                 法官  姜悌文
右為正本係照原本作成
本判決不得上訴
中      華      民      國    八十九    年      八      月    十四      日
                                            法院書記官  陳鳳瀴


司法院資訊處製作；財團法人民間司法改革基金會備份。
